【裁判字號】    99,上訴,1039
【裁判日期】    990824
【裁判案由】    偽證
【裁判全文】
臺灣高等法院高雄分院刑事判決        99年度上訴字第1039號
上  訴  人
即  被  告    甲○○
上列上訴人因偽證案件，不服臺灣高雄地方法院98年度審訴字第
4883號中華民國99年5 月18日第一審判決（起訴案號：臺灣高雄
地方法院檢察署98年度偵字第29932 號），提起上訴，本院判決
如下：
     主  文
上訴駁回。
甲○○緩刑貳年。
    事  實
一、甲○○明知其於民國（以下同）98年1 月初至18日間，以行
    動電話門號0000000000號與綽號「仁仔」、「阿仁」之魏宏
    仁所使用之0000000000門號聯繫後，2 人相約在高雄市○○
    路附近，甲○○以新臺幣（下同）3,000 元之代價，向魏宏
    仁購買第二級毒品甲基安非他命，共2 次；再於同年月18日
    ，甲○○以同一方式，在相同地點，以1,000 元之代價，向
    魏宏仁購買第二級毒品甲基安非他命1 次（魏宏仁所涉販賣
    毒品犯行，與其他部分之犯行，業經台灣高雄地方法院於98
    年8 月5 日以98年度訴字第639 號判決魏宏仁應執行有期徒
    刑14年6 月），詎甲○○為迴護魏宏仁，基於偽證之犯意，
    於98年7 月22日在台灣高雄地方法院第14法庭審理魏宏仁所
    涉上開販賣毒品案件時，以證人身分為該案作證，經審判長
    當庭諭知具結之義務及偽證之處罰，甲○○於朗讀結文後簽
    名具結並表明願意作證後，針對魏宏仁有無販賣安非他命乙
    節，虛偽證稱：我與魏宏仁是朋友，我施用毒品之來源不是
    向魏宏仁購買，是向別人買的，我在偵訊會證述如上，係因
    很害怕云云，就魏宏仁販賣安非他命案件有重要關係之事項
    ，為虛偽之陳述，足生影響於國家司法權之正確行使。
二、案經臺灣高雄地方法院檢察署檢察官自動檢舉偵查起訴。
    理  由
一、按除被告所犯為死刑、無期徒刑、最輕本刑為3 年以上有期
    徒刑之罪或高等法院管轄第一審案件者外，於已經被告就被
    訴事實為有罪之陳述時，經審判長告知被告簡式審判程序之
    旨，並聽取公訴人及被告之意見後，依刑事訴訟法第273 條
    之1 第1 項之規定，裁定進行簡式審判程序，本件依首揭規
    定，經被告甲○○同意後，經裁定進行簡式審判程序，先此
    敘明。
二、上開偽証之事實，業經被告甲○○於原審及本院審理中坦承
    不諱，核與被告甲○○於另案98年度偵字第3272號案件之以
    證人身分之偵查證述及證人結文影本、台灣高雄地方法院98
    年度訴字第639 號刑事案件之98年7 月22日審理筆錄暨證人
    結文各1 份相符，並有被告甲○○使用之0000000000號行動
    電話與魏宏仁使用之0000000000號行動電話，於98年1 月18
    、19日之通訊監察譯文、臺灣高雄地方法院檢察署檢察官98
    年度偵字第3272號起訴書、台灣高雄地方法院98年度訴字第
    639 號刑事判決各1 份在卷可稽，足認被告甲○○之自白核
    與事實相符，事證明確，被告甲○○犯行已堪認定。
三、按刑法上之偽證罪，為形式犯，不以結果之發生為要件，一
    有偽證行為，無論當事人是否因而受有利或不利之判決，均
    不影響其犯罪之成立，而該罪所謂於案情有重要關係之事項
    ，則指該事項之有無，足以影響於裁判之結果者而言（最高
    法院71年度臺上字第8127號判例意旨參照）。本件被告甲○
    ○以證人身分於本院98年度訴字第639 號案件審理中，就魏
    宏仁有無販賣第二級毒品甲基安非他命之重要事項，供前具
    結而為虛偽不實陳述，核其所為，係犯刑法第168 條之偽證
    罪。又被告雖於99年5 月4 日原審審理中自白偽證犯行，惟
    另案被告魏宏仁被訴有關販賣第二級毒品案件，前經本院98
    年度訴字第639 號於98年8 月5 日判處販賣第二級毒品罪，
    應執行有期徒刑14年6 月，嗣經本院及最高法院先後駁回被
    告魏宏仁之上訴，上開判決於99年1 月29日確定之事實，分
    別有本院準備程序筆錄及審判筆錄、魏宏仁之臺灣高等法院
    被告前案紀錄表在卷可查，足認被告甲○○並非於其所偽證
    之案件裁判確定前自白，自無從依刑法第172 條之規定減免
    其刑，附此敘明。
四、原審適用刑法第168 條規定，並審酌被告甲○○藐視證人到
    庭作證應據實陳述之義務，在台灣高雄地方法院98年度訴字
    第639 號案件審理中任意虛捏情詞而為虛偽證述，致生無謂
    之司法調查程序，影響司法威信，其於原審及本院審理時終
    能自白犯行，供承確有虛偽證述之情節，犯後態度尚可等一
    切情狀，量處有期徒刑5 月。經核原判決認事用法並無不合
    ，量刑亦屬適當，被告甲○○上訴指摘原判決量刑過重，為
    無理由，應予駁回。
五、查被告甲○○前未曾受有期徒刑以上刑之宣告，此有臺灣高
    雄地方法院檢察署刑案資料查註記錄表可稽，其嗣後已悔悟
    坦承認罪，其經此次偵、審程序及判刑教訓，當知所警惕而
    無再犯之虞，本院認其所宣告之刑，以暫不執行為適當，爰
    併予宣告緩刑2 年，以啟自新。
據上論斷，應依刑事訴訟法第368 條、刑法第74條第1 項第1 款
，判決如主文。
本案經檢察官林應華到庭執行職務。
中    華    民    國    99    年    8     月    24    日
                  刑事第八庭    審判長法  官  洪兆隆
                                      法  官  郭玫利
                                      法  官  張盛喜
以上正本證明與原本無異。
如不服本判決應於收受本判決後10日內向本院提出上訴書狀，其
未敘述上訴理由者，並得於提起上訴後10日內向本院補提理由書
狀（均須按他造當事人之人數附繕本）「切勿逕送上級法院」。
                                          書記官
中    華    民    國    99    年    8     月    24    日
                                      書記官  黃一秋
附錄本判決論罪科刑法條：
中華民國刑法第168 條
於執行審判職務之公署審判時或於檢察官偵查時，證人、鑑定人
、通譯於案情有重要關係之事項，供前或供後具結，而為虛偽陳
述者，處7 年以下有期徒刑。
中華民國刑法第172條
（偽證、誣告自白減免）
犯第168 條至第171 條之罪，於所虛偽陳述或所誣告之案件，裁
判或懲戒處分確定前自白者，減輕或免除其刑。

司法院資訊處製作；財團法人民間司法改革基金會備份。
